【裁判字號】    90,台上,5866
【裁判日期】    900920
【裁判案由】    遺棄
【裁判全文】
最高法院刑事判決                                九十年度台上字第五八六六號
    上  訴  人  甲○○ 女民國.
右上訴人因遺棄案件，不服台灣高等法院台中分院中華民國九十年七月三日第二審更
審判決（九十年度交上更(一)字第二○三號，起訴案號：台灣台中地方法院檢察署八十
七年度偵字第三三二二號），提起上訴，本院判決如左：
    主  文
上訴駁回。
    理  由
按刑事訴訟法第三百七十七條規定，上訴於第三審法院，非以判決違背法令為理由，
不得為之，是當事人提起第三審上訴，應以原判決違背法令為理由，係屬法定要件。
如果上訴理由狀並未依據卷內訴訟資料，具體指摘原判決不適用何種法則或如何適用
不當，或所指原判決之違法情事，顯與法律規定得為第三審上訴理由之違法情形不相
適合時，均應認其上訴為違背法律上之程式，予以駁回。本件原判決維持第一審論處
上訴人甲○○對於無自救力之人，依法令應扶助，而不為其生存所必要之扶助罪刑之
判決，駁回其在第二審之上訴，已詳敘所憑之證據及認定之理由，並對上訴人否認犯
罪之辯詞，如何不足採信，均已依據卷內資料，詳予指駁，從形式上觀察，並無違背
法令之處。而刑法上所謂無自救力之人，係指其人非待他人之扶養、保護，無自行維
持生存所必要之能力者而言，如因疾病、傷殘或老弱而無法排除對於自己生命構成危
險之人均屬之。本件原判決依據證人即診斷醫師殷南薰與目擊證人邱雅芬之證言，參
酌卷附之道路交通事故調查表、驗傷單等證據調查之結果，綜合研判，認告訴人戚貴
芳被撞後，受有第十二股胸椎骨折、右下肢瘀挫傷之傷害，依當時情狀，除手尚可移
動外，已無法站立，縱能呼救，然倒在馬路中央，亦有遭後車撞擊之虞，生存已有危
險，而為無自救力之人，已於理由內詳予說明，經核並無不合。又汽車駕駛人，駕駛
汽車肇事致人受傷或死亡，應即採取救護或其他必要措施，並向警察機關報告，不得
駛離，為道路交通管理處罰條例第六十二條第一項所明定。上訴人於肇事撞傷被害人
戚貴芳倒地，已成無自救力之人後，依據上開法律之規定，即有採取救護或其他必要
措施之義務，竟為逃避應負責任，未予戚貴芳以救護、送醫等生存所必要之救助行為
，逕自加速駕車逃逸，自不能謂無遺棄之故意，原審因而論以遺棄罪責，並無違法可
言。另證據已在審判期日顯出於審判庭，經法院就其是否可信為直接之調查者，即得
採為判決之基礎。本件證人邱雅芬之警訊筆錄，業據原審於審判期日提示並告以要旨
，予上訴人以辯解之機會，有審判筆錄可稽，則其採為斷罪資料之一，自非法所不許
。上訴意旨，並未依據卷內資料，具體指摘原判決如何違背法令，仍執陳詞，而為事
實上之爭辯，並對原審採證認事之職權行使，任意指摘，難謂已符合首揭法定上訴要
件，其上訴違背法律上之程式，應予駁回。
據上論結，應依刑事訴訟法第三百九十五條前段，判決如主文。
中      華      民      國     九十     年      九      月     二十     日
                              最高法院刑事第六庭
                                  審判長法官  謝  家  鶴
                                        法官  洪  文  章
                                        法官  花  滿  堂
                                        法官  陳  世  淙
                                        法官  洪  佳  濱
      右正本證明與原本無異
                                              書  記  官
中      華      民      國     九十     年      十      月     十一     日


司法院資訊處製作；財團法人民間司法改革基金會備份。
